【裁判字號】    89,婚,192
【裁判日期】    890621
【裁判案由】    履行同居
【裁判全文】
臺灣雲林地方法院民事判決  八十九年度婚字第一九二號
    原      告  乙○○
    被      告  甲○○
                        居同右.
右當事人間請求履行同居事件，本院判決如左：
    主    文
被告應與原告同居。
訴訟費用由被告負擔。
    事    實
甲、原告方面：
  一、聲明：如主文第一項所示。
  二、陳述：兩造於民國（下同）八十五年一月三十一日結婚，夫妻感情原本融洽，
      且伊負責照顧患有癲癇症狀之被告一切生活起居，詎被告竟於八十五年十二月
      間即遷出娘家（即彰化縣彰化市○○里○鄰○○路○段一四六巷三號之一）居
      住迄今，期間經伊多次勸回，均拒絕與伊履行同居生活，顯然違背同居義務，
      且被告於八十六年三月間生下兩造之長女魏依婷，但被告均拒絕伊探視長女，
      而伊前因再次前往被告娘家欲與被告重修舊好，但遭被告之父追打，伊順勢移
      開被告父親之手，並無傷害之意圖，竟招致被告以民法第一千零五十二條第一
      項第三、四、五款及同條第二項等事由，向鈞院提起離婚訴訟，嗣被告雖撤回
      訴訟，但被告無不能履行同居之事由，竟長年遠居娘家且剝奪伊探視子女之權
      利，殊有背於夫妻之道，另被告更於日前（八十九年三月三十日）擅自將其戶
      籍自伊住所遷至娘家，伊係於接獲戶政事務所之通知始知悉此事，為此提起本
      件訴訟。
  三、證據：提出戶籍謄本二件、診斷證明書、戶政事務所函文、戶籍登記催告書、
      民事庭通知書各一份為證，並聲請訊問證人魏素卿。
乙、被告方面：
  一、聲明：駁回原告之訴。
  二、陳述：伊不願回去與原告同居，因原告均向伊拿錢，不出去工作。
丙、本院依職權調閱本院八十八年度婚字第一四三號民事卷宗，並向彰化市戶政事務
    所查被告是否設籍於彰化縣彰化市○○里○鄰○○路○段一四六巷三號之一。
    理    由
一、原告主張兩造於八十五年一月三十一日結婚，現婚姻關係仍存續中，有原告提出
    之戶籍謄本可稽，被告於八十五年十二月間離家至娘家彰化居住，並於八十九年
    三月三十日將戶籍遷至彰化，迄今不履行同居義務之事實，為被告所不爭執，並
    有原告提出戶籍謄本、戶政事務所函文、戶籍登記催告書各一件為證，並經本院
    向彰化市戶政事務函查無訛，自堪信為真實。
二、按夫妻互負同居之義務。但有不能同居之正當理由者，不在此限。民法第一千零
    零一條定有明文。依論理解釋，凡構成民法第一千零五十二條第一項例示規定或
    第二項概括規定，均可認為民法第一千零零一條但書之正當理由。經查，本件被
    告抗辯原告均向伊拿錢不出去工作等詞，已為原告所否認，且此項抗辯尚難認定
    被告有不履行同居義務之正當理由。從而，本件被告不履行同居義務，又無不能
    履行同居義務之正當理由，原告依上開規定，訴請被告履行同居，核無不合，應
    予准許。又夫妻之住所，由雙方共同協議之；未為協議或協議不成時，得聲請法
    院定之。法院為前項裁定前，以夫妻共同戶籍地推定為其住所。民法第第一千零
    零二條定有明文。住所之設定與夫妻應履行同居之義務尚有不同，住所乃決定各
    項法律效力之中心地，非民法所定履行同居義務之唯一處所。夫妻縱未設定住所
    ，仍應以永久共同生活為目的，而互負履行同居之義務，要屬當然。司法院大法
    官會議釋字第四五二號著有解釋。故本件兩造應依法協議履行同居之處所及方式
    ，以繼續經營夫妻共同生活，併予敘明。
三、因本案事證已臻明確，兩造其餘主張陳述及所聲請訊問證人等事項，均毋庸再予
    審酌，附此敘明。
據上論結：本件原告之訴為有理由，依民事訴訟法第七十八條，判決如主文。
中      華      民      國    八十九    年      六      月    二十一    日
                                      臺灣雲林地方法院民事庭
~B法      官  楊曉惠
右為正本係照原本作成
如對本判決上訴，應於判決送達後二十日內向本院提出上訴狀。（須附繕本）
中      華      民      國    八十九    年      六      月    二十一     日
~B法院書記官  謝俊森


司法院資訊處製作；財團法人民間司法改革基金會備份。
